【裁判字號】    99,訴,69
【裁判日期】    990625
【裁判案由】    偽造有價證券等
【裁判全文】
臺灣高雄地方法院刑事判決                99年度訴字第69號
公  訴  人  臺灣高雄地方法院檢察署檢察官
被      告  戊○○
指定辯護人  本院公設辯護人黃文德
上列被告因偽造有價證券等案件，經檢察官提起公訴（98年度偵
字第20832號），本院判決如下：
    主  文
戊○○犯偽造有價證券罪，處有期徒刑壹年柒月，未扣案偽造之
本票壹紙（本票號碼：ＣＨＮ0000000號，面額：新臺幣
貳佰柒拾伍萬元，發票日期：民國九十七年七月二十一日，發票
人：乙○）沒收之。又犯業務侵占罪，處有期徒刑拾月。應執行
有期徒刑貳年，未扣案偽造之本票壹紙（本票號碼：ＣＨＮ00
00000號，面額：新臺幣貳佰柒拾伍萬元，發票日期：民國
九十七年七月二十一日，發票人：乙○）沒收之。
    事  實
一、戊○○係址設高雄市○鎮區○○路84號「冠利房屋」（登記
    負責人李秀霞）之實際負責人，從事不動產仲介及銷售業務
    ，為從事業務之人。緣甲○○欲購買魏盈仁所有座落於高雄
    市○鎮區○○段一小段1584號之土地（權利範圍萬分284 ）
    及其上建號2876號之建物即門牌號碼高雄市前鎮區○○○路
    203 號12樓之房屋1 棟，並擬登記在其子乙○名下，乃委託
    戊○○居間處理買賣事宜。又因甲○○不願丁○○、魏盈仁
    父子知悉係其欲購買上開房地，遂委由戊○○先以「冠利房
    屋」職員張秀美為名義買受人，而由張秀美與出賣人魏盈仁
    於民國97年7 月5 日簽訂不動產買賣契約書，雙方約定買賣
    總價新臺幣（下同）425 萬元，買方先於簽約之日給付訂金
    10萬元，次於97年7 月7 日支付40萬元，再於土地增值稅、
    契稅核下3 日內，支付100 萬元，末於97年7 月30日前支付
    尾款275 萬元之付款條件，甲○○嗣於97年7 月5 日、同年
    月7 日、同年月8 日、同年月18日及同年8 月1 日，分別交
    付現金10萬元、50萬元、104 萬元（起訴書誤載為134 萬元
    ）、160 萬元及85萬元予戊○○，用以支付上開房地之價金
    ，而戊○○明知甲○○所交付之上開款項係供支付購買前開
    房屋價金之用，為業務上所持有之財物，應悉數交予賣方之
    代理人丁○○（即魏盈仁之父），竟基於為自己不法所有之
    業務侵占接續犯意，除將其中150 萬元（起訴書誤載為60萬
    元）交付丁○○外，擅將其餘陸續收取之259 萬元款項（起
    訴書誤載為275 萬元）侵吞入己。又戊○○為掩飾其未將上
    開購屋價金轉交予賣方丁○○、魏盈仁父子之行徑，竟另基
    於意圖供行使之用而偽造有價證券及偽造署押之犯意，明知
    其未經乙○之同意或授權，仍於97年7 月間某日在不詳地點
    ，擅自冒用乙○名義簽發發票人：乙○、發票日：97年7 月
    21日、票號：CHNO525528號、面額：275 萬元之本票1 紙，
    並在其上蓋用其於不詳時、地委託真實姓名年籍不詳之成年
    人代刻之「乙○」之印章，再經由不知情之代書吳孟蓉將該
    紙本票轉交予丁○○作為購屋尾款之擔保，而足生損害於乙○。嗣因上開本票屆期未獲兌付，丁○○乃與甲○○相約於
    97年8 月14日前至高雄市政府警察局前鎮○○○○路派出所
    內會商，嗣後戊○○方坦承上開由甲○○所給付之259 萬元
    購屋價金業已遭其挪用殆盡，及其冒用乙○之名義簽發本票
    之事，始悉上情。
二、案經乙○訴由臺灣高雄地方法院檢察署檢察官偵查起訴。
    理  由
一、按被告以外之人於審判外之言詞或書面陳述，除法律有規定
    者外，不得作為證據；又被告以外之人於審判外之陳述，雖
    不符刑事訴訟法第159 條之1 至第159 條之4 之規定，而經
    當事人於審判程序同意作為證據，法院審酌該言詞陳述或書
    面陳述作成時之情況，認為適當者，亦得為證據；刑事訴訟
    法第159 條第1 項、第159 條之5 第1 項定有明文。經查，
    本判決所引用之各項證據資料，其屬於被告以外之人於審判
    外之陳述者，均據檢察官、被告及辯護人於本院審理中同意
    作為證據（見本院訴字卷第51、52頁），本院審酌上開證據
    作成時之情況，並無不當取供之情形，認為以之作為本案證
    據亦屬適當，核諸上開說明，應有證據能力。
二、前開事實，訊據被告戊○○於偵查中、本院行準備程序及審
    理時均坦承不諱（見偵卷第29、30頁，本院審訴卷第52、69
    頁，本院訴字卷第20至23、50、51、53頁），核與甲○○、
    丁○○於本院行準備程序時之供述內容相合（見本院訴字卷
    第21、22頁），並與證人甲○○、丁○○、張秀美、吳孟蓉
    於偵查中之結證內容大致相符（見偵卷第20至22、35、36、
    38、39頁），另有委託書、不動產買賣契約書、被告與丁○○、甲○○3 人書立之協議書及發票日97年7 月21日、票號
    CHNO525528號、面額275 萬元、發票人乙○之本票影本各1
    紙、收據5 紙在卷可稽（見偵卷第7 至16頁），足認被告之
    自白與事實相符，被告之犯行堪以認定，應依法論科。
三、按偽造有價證券而復持以行使，其行使行為吸收於偽造行為
    之中，衹應論以偽造罪，且有價證券內所蓋之印文，為構成
    證券之一部，盜用之印文，為偽造之階段行為，均應包括於
    偽造罪之內，自不生牽連或想像競合之問題（最高法院31年
    上字第88號判例要旨參照）。核被告戊○○就其所為未經告
    訴人乙○同意簽發本票部份，係犯刑法第201 條第1 項之偽
    造有價證券罪，至被告在上開本票上偽造署名及偽造印章進
    而偽造印文（偽造印章部分係利用不知情之刻印業者為之，
    係間接正犯）之行為，係偽造有價證券行為之階段行為，均
    不另論罪。又被告受被害人甲○○、乙○父子之委託，從事
    居間買賣上開房地業務時，陸續挪用被害人甲○○所交付之
    購屋款項259 萬元，係犯刑法第336 條第2 項之業務侵占罪
    。又其陸續侵占上開款項之行為，均係基於單一之犯罪目的
    及決意，於密切接近之時地實施，且其數行為所侵害者係同
    一法益，各行為間之獨立性極為薄弱，依一般社會健全觀念
    ，難以強行分開，在刑法評價上，應屬接續犯而論以一罪。
    而被告所犯上開偽造有價證券及業務侵占之二罪間，犯意各
    別，行為互殊，應予分論併罰。另就被告冒用他人名義開立
    本票1 張之行徑而言，固非可取，然衡及被告係於侵占款項
    後為期延緩其不法行徑被發現，方偽造該紙本票，並非另又
    侵害被害人之財產法益，且被告將該紙偽造之本票交付予賣
    方魏盈仁後，並未因此再將該紙本票轉讓他人，對於票據流
    通秩序所造成之危害尚屬輕微，惟其所犯之前揭偽造有價證
    券罪名乃係3 年以上10年以下有期徒刑之罪，如因上情即科
    處法定最低度之刑，似嫌過重，不免有法重情輕之嫌，況被
    告前無任何前科紀錄，有臺灣高等法院被告前案紀錄表在卷
    可按，素行尚稱良好，僅因一時思慮不周，涉犯前揭偽造有
    價證券罪責，犯罪情狀尚堪憫恕，是依刑法第59條之規定就
    前揭偽造有價證券罪責部分減輕其刑。爰審酌被告為從事業
    務之人，本應恪遵職守，竟為其一己之私，挪用其在業務上
    所應轉付他人之款項259 萬元，進而偽造有價證券以圖延緩
    他人發現其侵占款項之事實，致被害人受有財產上之損害甚
    鉅，且迄今又未賠償告訴人之損失，本不宜輕縱，惟念及其
    於偵、審中均坦承犯行，頗見悔意，犯後態度尚可，暨考量
    其犯罪動機、手段等一切情狀，分別量處如主文所示之刑，
    並定其應執行之刑。
四、末按偽造之有價證券，不問屬於犯人與否，沒收之，刑法第
    205 條定有明文，係採義務沒收主義。本件被告未經告訴人
    乙○授權或同意而擅填金額、發票日期而簽發如前揭本票正
    本1 紙，係屬偽造之有價證券，雖未扣案，惟無證據證明業
    已滅失，自應依刑法第205 條之規定予以沒收；至於前揭本
    票發票人欄內所偽造之「乙○」署押，則因本票之沒收而包
    括在內，無庸再重覆諭知沒收（最高法院63年度臺上字第27
    70號判例參照）。又被告於前揭本票上所蓋用之乙○印章，
    係被告委託真實姓名年籍不詳之成年人所代刻，且已遺失而
    不復存在，業經被告於本院審理時供述在卷（本院訴字卷第
    54頁），復無證據證明上開印章仍存在，故不予宣告沒收，
    附此敘明。
據上論斷，應依刑事訴訟法第299 條第1 項前段，刑法第201 條
第1 項、第336 條第2 項、第59條、第51條第5 款、第205 條，
刑法施行法第1 條之1 ，判決如主文。
本案經檢察官丙○○到庭執行職務。
中    華    民    國    99    年    6     月    25    日
                    刑事第四庭  審判長法  官  洪碩垣
                                      法  官  施介元
                                      法  官  葉文博
以上正本證明與原本無異。
如不服本判決應於收受本判決後10日內向本院提出上訴書狀，並
應敘述具體理由，如未敘述上訴理由者，應於上訴期間屆滿後20
日內補提理由書狀於本院（均須按他造當事人之人數附繕本）「
切勿逕送上級法院」。
中    華    民    國    99    年    6     月    25    日
                                      書記官  李柏親
附錄本案論罪科刑法條全文
中華民國刑法第201 條
意圖供行使之用，而偽造、變造公債票、公司股票或其他有價證
券者，處3 年以上10年以下有期徒刑，得併科3 千元以下罰金。
行使偽造、變造之公債票、公司股票或其他有價證券，或意圖供
行使之用，而收集或交付於人者，處1 年以上7 年以下有期徒刑
，得併科3 千元以下罰金。
中華民國刑法第336 條第2 項
對於業務上所持有之物，犯前條第1 項之罪者，處6 月以上，5
年以下有其徒刑，得併科3 千元以下罰金。

司法院資訊處製作；財團法人民間司法改革基金會備份。
